【裁判字號】    97,上易,246
【裁判日期】    980217
【裁判案由】    債務人異議之訴
【裁判全文】
臺灣高等法院臺南分院民事判決         97年度上易字第246號
上  訴  人  戊○○
訴訟代理人  吳炳輝  律師
            丁  ○
被  上訴人  丙○○
訴訟代理人  甲○○
            乙○○
上列當事人間債務人異議之訴事件，上訴人對於中華民國97年9
月30日台灣雲林地方法院97年度訴字第350號第一審判決提起上
訴，本院於98年2月3日言詞辯論終結，茲判決如下：
    主  文
上訴駁回。
第二審訴訟費用由上訴人負擔。
    事  實
甲、上訴人方面：
一、聲明：(一)原判決廢棄。(二)台灣雲林地方法院97年度執字第15
    141號強制執行事件，就上訴人所有坐落雲林縣斗南鎮○○
    段1127號地上建物之強制執行程序，應予撤銷。(三)第一、二
    審訴訟費用由被上訴人負擔。
二、陳述：除與原判決記載相同者，茲引用之外，補稱：
  (一)系爭強制執行程序固以上訴人為對造而執行拆屋，惟該標的
    物尚有丁○所有之建物在內，並未依法區隔出來，率予執行
    顯有違誤。
  (二)上訴人購買系爭房地是透過丁○向原地主購買，當時亦包括
    系爭建物在內，依其供述建物及土地周圍興建之際，被上訴
    人明知均無異議其面寬之距離，而成就目前建物之位置，已
    逾30年均無任何異議之處。
  (三)丁○與上訴人之建物相毗連混合，並未界定，且被上訴人違
    反民法第796條規定，實有強制執行法第14條之消滅或妨礙
    拆除之事由存在。
  (四)當初我們購買時並不知道是共有持分地，當時建物就是這樣
    ，絲毫沒有改變，我們並無侵占的事實。多年前在斗南鎮公
    所調解時，對方曾經表示，如果她的面寬有加大的話，她願
    意賠償我們，現在她已達成目的，可是並沒有賠償我們的意
    思，而且我們在系爭房屋已住了數十年，現在說拆就拆，實
    在不合人情。
三、證據：援用第一審所提證據，並提出戶籍謄本、除戶謄本等
    各1份及現場照片2幀為證。
乙、被上訴人方面：
一、聲明：(一)上訴駁回。(二)第二審訴訟費用由上訴人負擔。
二、陳述：除與原判決記載相同者，茲引用之外，補稱：
  (一)伊依確定之分割共有物判決聲請強制執行，依法並無違誤。
  (二)系爭執行程序只拆除上訴人所搭涼亭一小角而已，不會影響
    居住。
  (三)其實剛開始我們幾個共有人有協調，本來想找建商來合作建
    屋，但上訴人想盡辦法佔便宜，都要求她最有利的條件，以
    致多次調解不成，我們才會提起分割共有物之訴，歷經一、
    二、三審，該件業於96年9月11日判決確定，我們認為上訴
    人提起本件訴訟並無理由。
三、證據：援用第一審所提證據。
    理  由
一、上訴人起訴主張：原審法院97年度執字第15141號強制執行
    事件，所欲拆除坐落於雲林縣斗南鎮○○段1127地號土地（
    下稱系爭土地）之建物，係上訴人所有。按被上訴人係購買
    系爭土地後方之土地，並未購買前方土地，鈞院前審分割共
    有物判決將上訴人購買前面部分土地分配予被上訴人，且欲
    拆除上訴人之建物，對上訴人並不公平，上訴人已對原分割
    共有物事件聲請再審，刻由鈞院以96年度再字第21號事件審
    理中，為此依強制執行法第14條債務人異議之訴規定，訴請
    法院撤銷本件強制執行程序云云。（原審為上訴人敗訴之判
    決）
二、被上訴人則以：伊依確定之分割共有物判決聲請強制執行，
    依法並無違誤，而系爭強制執行程序，僅拆除上訴人所搭建
    涼亭之一角，並不影響上訴人之居住等語，資為抗辯。
三、經查：被上訴人以原審法院95年度訴字第347號、本院96年
    度上字第2號判決、最高法院96年度台上字第2051號確定裁
    定為執行名義，向原審法院聲請強制執行拆除上訴人所有坐
    落雲林縣斗南鎮○○段1127-5地號土地上之建物（下稱系爭
    建物），並將上訴人占有土地部分交還被上訴人，業經原審
    法院以97年度執字第15141號強制執行事件（下稱系爭強制
    執行程序）受理執行，目前強制執行程序尚未終結各情，為
    兩造所不爭（原審卷第25頁、第26頁），並經本院依職權調
    閱原審法院97年度執字第15141號強制執行卷宗節（影）本
    查核無訛，堪信真正。
四、上訴意旨指摘「上訴人之建物與其訴訟代理人丁○之建物相
    毗鄰而未界定清楚，有強制執行法第14條規定之消滅或妨礙
    拆除事由存在」云云，惟為被上訴人所否認。是本件應審究
    之爭點在於「上訴人依強制執行法第14條提起債務人異議之
    訴，有無理由？」，經查：
  (一)按「執行名義成立後，如有消滅或妨礙債權人請求之事由發
    生，債務人得於強制執行程序終結前，向執行法院對債權人
    提起異議之訴。如以裁判為執行名義時，其為異議原因之事
    實發生在前訴訟言詞辯論終結後者，亦得主張之。」，強制
    執行法第14條第1項前段定有明文。又所謂消滅債權人請求
    之事由，係指足以使執行名義之請求權及執行力消滅之原因
    事實，如清償、提存、抵銷、免除、混合、債權之讓與、債
    務之承擔、解除條件之成就、和解契約之成立等，始足當之
    （最高法院69年度台上字第654號判決意旨參照）。
  (二)經查，上訴人主張對本件執行名義分割共有物確定判決聲請
    再審，並由本院96年度再字第21號審理中各情，固見上述，
    惟上訴人所主張「聲請再審」之事由，並非於系爭執行名義
    成立後，始發生足使執行名義之請求權及執行力消滅或妨礙
    之原因事實，充其量「聲請再審」僅是否得裁定停止強制執
    行之事由而已，核與強制執行法第14條第1項債務人異議之
    訴要件有間。
  (三)另查，上訴人主張伊所有建物與訴外人丁○之建物相互毗鄰
    混合，並未界定難以區分，係強制執行問題。此外，原執行
    名義係分割共有物之確定判決，此與被上訴人是否明知上訴
    人建築房屋有無越界無關，應無民法第796條規定之適用，
    此亦非強制執行法第14條消滅或妨礙拆除建物之事由。
五、綜上所述，上訴人對於本院96年度上字第2號分割共有物之
    確定判決「聲請再審」及「地上建物未清楚定界」，並非於
    執行名義成立後，消滅或妨礙債權人請求之事由，上訴人依
    強制執行法第14條規定提起債務人異議之訴，請求撤銷台灣
    雲林地方法院97年度執字第15141號強制執行事件，就上訴
    人所有坐落雲林縣斗南鎮○○段1127號之地上建物強制執行
    程序，並無理由，原審駁回上訴人之訴，經核並無違誤，上
    訴意旨指摘原判決不當，求為廢棄改判，非有理由，應予駁
    回。
六、本件事證已臻明確，兩造其餘攻擊防禦方法及證據資料，核
    與本件判決結果不生影響，不予一一論述，併予敘明。
結論：本件上訴為無理由，依民事訴訟法第四百四十九條第一項
、第七十八條判決如主文。
中    華    民    國    98    年    2     月    17    日
                  民事第三庭    審判長法  官  陳光秀
                                      法  官  莊俊華
                                      法  官  曾平杉
上為正本係照原本作成。
不得上訴。
中    華    民    國    98    年    2     月    18    日
                                      書記官  葉秀珍


司法院資訊處製作；財團法人民間司法改革基金會備份。
